臺灣桃園地方法院刑事判決　　　　　　　100年度易字第479號
公　訴　人　臺灣桃園地方法院檢察署檢察官
被　　　告　張紜菖
上列被告因詐欺案件，經檢察官提起公訴（100 年度偵字第277
號），本院判決如下︰
    主  文
張紜菖幫助意圖為自己不法之所有，以詐術使人將本人之物交付
，累犯，處有期徒刑陸月，如易科罰金以新臺幣壹仟元折算壹日
。
    事  實
一、張紜菖曾於民國97年間因幫助詐欺及幫助恐嚇取財等案件，
    經臺灣高等法院臺中分院以97年度上易字第1324號判處有期
    徒刑3 月確定，於97年10月2 日易科罰金執行完畢。詎不知
    悔改，其明知金融帳戶為個人理財工具，申請開設金融帳戶
    並無任何特殊之限制，一般民眾皆可以存入最低開戶金額之
    方式申請之，且一個人可以在不同之金融機構申請多數之存
    款帳戶使用，取得甚易，而可預見時下以電話或網際網路詐
    騙促使被害人以操作銀行自動付款機而詐取金錢之行為甚為
    猖獗，且廣為媒體報導，並經政府有關機關呼籲，不要受騙
    ，依一般人之社會生活經驗，苟不以自己名義申請開戶，卻
    向不特定人蒐集他人之帳戶，其目的極可能利用該帳戶供作
    非法詐財之用，又對交付帳戶供他人使用雖無必然遭該他人
    利用為遂行詐欺犯罪之確信，但仍以該他人縱持以犯罪亦不
    違本意，而基於幫助他人為詐欺之不確定犯意，於98年3 月
    14日傍晚6 時許，在臺北縣汐止市（現改制為新北市汐止區
    ○○○路上麥當勞內，將其所申辦之國泰世華商業銀行忠孝
    分行帳號000000000000號帳戶（下稱系爭帳戶）之存摺、提
    款卡及密碼交付真實姓名年籍不詳成年之詐欺集團成員，而
    容任他人使用其系爭帳戶遂行犯罪。嗣該等詐欺集團成員取
    得系爭帳戶後，即意圖為自己不法所有，基於詐欺犯意，於
    98年3 月17日晚上10時30分許，撥打電話予曾玉，佯稱係金
    石堂網路書店之人員，並稱曾玉之網路購書付款方式已完成
    ，然簽收方式有問題，須以曾玉之帳戶解決之，又接續撥打
    另一通電話予曾玉，指示曾玉依指示操作網路轉帳及提款卡
    轉帳，致曾玉陷於錯誤，遂依指示於隔日（18日）凌晨3時
    44分許，以其之第一商業銀行之網路ATM 轉帳方式轉匯新臺
    幣（下同）99,998元至系爭帳戶（其尚另於98年3 月17日23
    時14分許，以同樣方式轉匯100,009 元至桃園東埔郵局第00
    0-00000000000009號帳戶，於98年3 月18日1 時3 分許，以
    其第一銀行提款卡轉匯100,000 至第一銀行桃園分行第000-
    00000000000 號帳戶，於同日1 時36分許，以其第一銀行提
    款卡轉匯76,000至第一銀行頭份分行第000-00000000000 號
    帳戶）。
二、案經桃園縣政府警察局桃園分局報由臺灣苗栗地方法院檢察
    署呈請臺灣高等法院檢察署檢察長令轉臺灣桃園地方法院檢
    察署檢察官偵查起訴。
    理  由
壹、證據能力：
一、按「被告以外之人於審判外之陳述，雖不符前四條之規定，
    而經當事人於審判程序同意作為證據，法院審酌該言詞陳述
    或書面陳述作成時之情況，認為適當者，亦得為證據。」「
    當事人、代理人或辯護人於法院調查證據時，知有第一百五
    十九條第一項不得為證據之情形，而未於言詞辯論終結前聲
    明異議者，視為有前項之同意。」刑事訴訟法第159 條之5
    定有明文。本件被告於本院審理時知有證人曾玉之警詢證詞
    ，未於言詞辯論終結前聲明異議，本院審酌並無證據顯示該
    證人於警詢時遭受任何強暴、脅迫、不正取供之外部情況，
    認為適於作為證據，依上開規定，該證人之警詢證詞自有證
    據能力。
二、按「除前三條之情形外，下列文書亦得為證據：一、除顯有
    不可信之情況外，公務員職務上製作之紀錄文書、證明文書
    。二、除顯有不可信之情況外，從事業務之人於業務上或通
    常業務過程所須製作之紀錄文書、證明文書。三、除前二款
    之情形外，其他於可信之特別情況下所製作之文書。」刑事
    訴訟法第159 條之4 亦定有明文。卷附之被告帳戶之開戶資
    料、歷史往來明細、帳戶掛失紀錄、被害人之第一銀行帳戶
    歷史往來明細，均為銀行人員於日常業務所製作之證明文書
    及紀錄文書，依上開規定，自有證據能力。
貳、實體部分：
一、訊據被告張紜菖固自承有將其上開帳戶之存摺、提款卡及密
    碼在上開時間、地點交予不詳之男子，然矢口否認犯行，辯
    稱：伊於98年3 月14日是要應徵晚上兼差送貨的工作，對方
    沒有向伊說要送什麼貨，伊之薪水是以送一件貨500 元計，
    對方說因為有時送貨錢會比較多，為保障公司權利，所以要
    交付伊帳戶之存摺、提款卡及密碼，對方當天晚上就叫伊去
    上班，對方打電話叫伊過去送貨，聯絡伊到汐止中興路的麥
    當勞那邊等對方，對方與伊見面後交付伊一件貨物，伊當天
    有用自己的機車送貨至汐止中興路的麥當勞附近，伊送了上
    開一件貨後，有向收貨人收工資，對方給伊現金五百元，然
    伊第二天就已聯繫不上對方云云。惟查：
  (一)前揭被害人曾玉遭詐騙而轉匯款項入被告上開帳戶之事實，
    除據該被害人警詢時證述在卷，並有其提出之其第一銀行帳
    戶歷史往來明細附卷可憑，核與卷附之被告上開帳戶之歷史
    往來明細相符，是被害人所指述之被害情節，足堪採信。
  (二)詐騙集團若以詐術詐得他人之帳戶之存摺及提款卡，則該他
    人若至金融機構辦理掛失止付，詐騙集團將無法提領詐得之
    款項，且詐騙集團若未得該他人同意而使用該帳戶，匯入該
    帳戶內之詐騙所得款項亦有可能遭該他人重新申領存摺、提
    款卡後，將詐騙集團之詐騙所得提領一空，故詐騙集團衡情
    均不致以遺失或騙取之帳戶作為存取詐騙所得之用，是被告
    空言辯稱其之上開帳戶存摺、提款卡等遭詐騙集團詐騙云云
    ，實難採信。
  (三)被告雖於警詢辯稱其有於98年3 月16日12時許撥打國泰世華
    銀行客服電話掛失，只是其掛失成該銀行敦化分行（按應為
    敦南分行）的帳戶云云。惟依卷附之國泰世華銀行100 年8
    月5日 國世金服字第1000000130號函表示，被告係於98年3
    月16 日13 時42分左右來電該行客服中心，申辦敦南分行帳
    號053000XXXX67之存摺及金融卡掛失，另於98年3 月18日18
    時32分左右來電該行客服中心，始申辦忠孝分行帳號000000
    000000（即系爭帳戶）之存摺及金融卡掛失等語。可見被告
    掛失系爭帳戶之時間已在被害人為詐騙集團詐騙而轉匯上開
    款項之後。被告曾於97年間因提供帳戶予詐騙集團而犯幫助
    詐欺及幫助恐嚇取財等罪，經臺灣高等法院臺中分院以97年
    度上易字第1324號判處有期徒刑3 月確定，有台灣高等法院
    被告前案紀錄表乙份附卷可稽，其對於帳戶之無端遺失或為
    他人取走，當更有戒心，被告既自言其係於98年3 月14日即
    已交付系爭帳戶上開資料，且於該日之翌日即98年3 月15日
    即已聯繫不上對方，竟遲至98年3 月16日13時42分許向國泰
    世華銀行電話掛失無關之敦南分行帳號053000XXXX67之存摺
    及金融卡，更遲至98年3 月18日18時32分許始電話掛失其系
    爭帳戶之存摺及金融卡，可見被告並非因其所辯之找工作而
    交付系爭帳戶之上開資料，而其98年3 月16日13時42分許向
    國泰世華銀行電話掛失其無關之敦南分行帳號053000XXXX67
    之存摺及金融卡，更有故意做作之嫌，即在被害人尚未為詐
    騙集團詐騙前，先掛失與系爭帳戶同一銀行之其他分行帳戶
    ，一方面詐騙集團不致無法使用系爭帳戶詐欺被害人並提領
    款項，一方面又可於司法警察機關查辦時藉口其確有向系爭
    帳戶之立帳銀行掛失之事實。
  (四)況依被告上開所辯，其根本不知請其送貨之公司行號之地址
    、亦全然不知該公司行號之負責人為何人，竟能信任與一般
    應徵送貨員型態完全不同之陌生男子所言，在汐止中興路之
    麥當勞內交付其之上開系爭帳戶資料予該陌生男子，再依被
    告所言，其交付帳戶資料之當晚其送貨之地點就在汐止中興
    路之麥當勞之附近，若所言屬實，則上開陌生男子根本不須
    大費周章，刊登徵人廣告以送貨，由其自己或由其所屬之公
    司行號派人送貨即可。又即使送貨員有時向客戶所收運費數
    額較多，然送貨員所屬之公司行號只要叫客戶將運費匯入公
    司行號之帳戶內即可獲確保該運費，根本毋須扣押送貨員之
    帳戶資料，更毋須叫客戶將運費匯入送貨員個人帳戶內，審
    諸國內之合法送貨、快遞業者何其多，而國內之合法送貨、
    快遞業者所僱佣之送貨員亦多如過江之鯽，均無送貨員須將
    其個人之帳戶資料交予送貨、快遞業者之情形即明。被告非
    但有上開不法處分帳戶之前科，且其案發時亦已30歲有餘，
    其之個人閱歷及人生經驗均極豐富，當不致於誤信其所稱之
    謀職陷阱而誤為交付系爭帳戶之資料，而係有意交付他人，
    並容任他人使用至明。
  (五)金融帳戶之使用用途可有多端，被告既然將上開金融機構之
    帳戶交予詐騙集團使用，則殆無任何方式查證或限制詐騙集
    團之使用其之帳戶之用途。再依金融機構接受客戶申請一般
    存款帳戶之現況，絕大多數不須任何條件，亦無須任何費用
    （或僅須區區數百至一千元之開戶費），即任何人均可辦理
    金融帳戶存摺使用，如無特殊理由，實無借用他人存摺使用
    之必要；而金融存摺事關存個人財產權益之保障，倘有不明
    之金錢來源，甚而悠關個人之法律上之責任，其專有性甚高
    ，除非本人、與本人具有信賴關係或其他特殊原因，難認有
    何流通使用之可能，一般人均有妥為保管防阻他人任意使用
    之認識；縱使特殊情況偶有交付他人使用之需，亦必然深入
    瞭解用途及合理性後，再行提供以使用，方符常情；且該等
    專有物品如落入不明人士手中，而未加以闡明正常用途，極
    易被利用為與財產有關之犯罪工具，此為吾人依一般生活認
    知所易於體察之常識。查被告為成年人，其為社會經驗豐富
    及有相當智識之人，其就提供帳戶與不認識之人使用，將為
    他人作為詐欺犯罪之工具，而有幫助他人犯罪之可能，況其
    前亦有將帳戶提供他人而該他人作為詐欺及恐嚇取財之使用
    之前科犯行，其自難諉為不知，亦非全然無可預見。是被告
    可預見金融帳戶存摺提供詐騙集團使用，將幫助詐騙集團實
    施詐欺犯罪，仍將上開帳戶不法處分予詐騙集團使用，被告
    顯有縱有人以其金融帳戶實施詐欺犯罪亦不違背其本意之幫
    助故意自明。綜此，本案事證至明，應依法論科，被告上開
    辯解核難採信。
二、核被告所為，係犯刑法第30條第1 項前段、第339 條第1 項
    之幫助詐欺罪。被告有如事實欄一所述有期徒刑科刑及執行
    之紀錄，有台灣高等法院被告前案紀錄表一份在卷可憑，其
    於執行完畢五年內再犯本件有期徒刑以上之罪，為累犯，應
    依刑法第47條第1 項之規定加重其刑。又被告係幫助他人犯
    罪，爰依刑法第30條第2 項之規定，按正犯之刑減輕之，並
    先加後減。爰審酌被告幫助詐欺被害人之金額非少、其之行
    為手段、其已有類似前科而仍堅欲為同類犯罪、猶於本案狡
    飾其詞、可見其毫無悔過之心等一切情形，量處被告如主文
    所示之刑，並諭知易科罰金之折算標準。
據上論斷，應依刑事訴訟法第299 條第1 項前段，刑法第30條第
1 項前段、第2 項、第339 條第1 項、第47條第1 項、第41條第
1項 前段，刑法施行法第1 條之1 第1 項、第2 項前段，判決如
主文。
本案經檢察官蔡正傑到庭執行職務
中    華    民    國   100    年    8     月    30    日
                  刑事第三庭審判長法  官  曾家貽
                                  法  官  楊麗文
                                  法  官  曾雨明
以上正本證明與原本無異。
不得上訴。
                                  書記官  顏緗穎
中    華    民    國   100    年    8     月    30    日
附錄論罪法條：
中華民國刑法第339條第1項：
（普通詐欺罪）
意圖為自己或第三人不法之所有，以詐術使人將本人或第三人之
物交付者，處5年以下有期徒刑、拘役或科或併科1千元以下罰金
。
以前項方法得財產上不法之利益或使第三人得之者，亦同。
前二項之未遂犯罰之。